臺灣臺北地方法院簡易民事判決
110年度北簡字第18834號
原      告    震旦開發股份有限公司


法定代理人    廖慶章  
原      告    金儀股份有限公司


法定代理人    陳震聲  
前列原告共同
訴訟代理人    俞欣潔  

複 代理 人    陳美鳳  
              江佳樺  
被      告    無限延伸整合企劃有限公司

兼法定代理人  吉竹萍  
前列被告共同
訴訟代理人    陳建宏  
上列當事人間請求給付租金等事件，本院於民國一百一十一年三
月九日言詞辯論終結，判決如下︰
    主    文
被告應連帶給付原告震旦開發股份有限公司新臺幣陸萬肆仟玖佰
貳拾肆元，及自民國一百一十年五月二十四日起至清償日止，按
年息百分之八計算之利息。
被告應連帶給付原告金儀股份有限公司新臺幣參萬貳仟元，及自
民國一百一十年五月二十四日起至清償日止，按年息百分之八計
算之利息。
原告其餘之訴駁回。
訴訟費用新臺幣壹仟伍佰伍拾元由被告連帶負擔百分之六十八，
餘由原告震旦開發股份有限公司負擔。
本判決第一項得假執行。但被告以新臺幣陸萬肆仟玖佰貳拾肆元
為原告震旦開發股份有限公司預供擔保，得免為假執行。
本判決第二項得假執行。但被告以新臺幣參萬貳仟元為原告金儀
股份有限公司預供擔保，得免為假執行。
    事    實
甲、原告方面：
一、聲明：㈠被告應連帶給付原告震旦開發股份有限公司（下稱
    震旦開發公司）新臺幣（下同）十一萬元，及自起訴狀繕本
    送達之翌日（即民國一百一十年五月二十四日）起至清償日
    止，按年息百分之八計算之遲延利息；㈡被告應連帶給付原
    告金儀股份有限公司（下稱金儀公司）三萬二千元，及自起
    訴狀繕本送達之翌日（即一百一十年五月二十四日）起至清
    償日止，按年息百分之八計算之遲延利息。
二、陳述略稱：
  ㈠緣被告無限延伸整合企劃有限公司（下稱被告公司）前與原
    告震旦開發公司簽訂租賃契約書（下稱系爭租約）承租KONI
    CA MINOLTA/M-C224E影印機一台（下稱系爭租賃標的物），
    約定租賃期間自一百零七年九月一日起至一百一十二年八月
    三十一日止，共六十個月（期），月租金二千七百五十元；
    另由原告金儀公司提供系爭租賃標的物之耗材及零組件，並
    依影印張數計費，每一個月為一期，共六十個月（期），每
    期計張基本費為八百元。
　㈡詎被告公司無故自第二十一期起即未給付原告震旦開發公司
    租金，另自第二十一期起未給付原告金儀公司計張費用。經
    原告震旦開發公司、金儀公司以存證信函催告，然均未獲置
    理，依系爭租約第五條第一項第一、三款之約定，被告積欠
    一期（含）以上租金，經原告已書面定期催告仍不履行、發
    生停止支付等情事時，本契約即提前終止。原告已以存證信
    函書面催告，惟被告至今仍未履行，遂以起訴狀繕本之送達
    作為終止租約之意思表示。系爭租約既已終止，被告公司及
    被告吉竹萍應依系爭租約第五條第二項「承租人並應給付相
    當於未到期租金總額之違約金予出租人及終止前十二期（不
    含終止當期）平均計張費用六倍金額或未到期計張基本費用
    總額（熟高者為準）之違約金予供應商」，及第六條「負責
    人同意連帶負責」、「遲延利息」之約定，就系爭租賃關係
    所生之債務負連帶清償責任。
　㈢被告自第二十一期起未依約繳付租金及支付計張費用，依約
    被告應連帶給付原告震旦開發公司自第二十一期至第三十一
    期租金三萬零二百五十元（計算式：2,750×11＝30,250），
    另應給付相當於第三十二期至第六十期未到期租金之違約金
    七萬九千七百五十元（計算式：2,750×29＝79,750），合計
    十一萬元之租金與違約金（計算式：30,250＋79,750＝110,00
    0），及自起訴狀繕本送達之翌日（即一百一十年五月二十
    四日）起至清償日止，按年息百分之八計算之遲延利息；被
    告另應連帶給付原告金儀公司自第二十一期至第三十一期計
    張費用八千八百元（計算式：800×11＝8,800），另應就未到
    期計張基本費總額連帶給付二萬三千二百元之違約金（計算
    式：800×29＝23,200），即合計三萬二千元之計張費用與違
    約金（計算式：8,800＋23,200＝32,000），及自起訴狀繕本
    送達之翌日（即一百一十年五月二十四日）起至清償日止，
    按年息百分之八計算之遲延利息，爰依契約之法律關係提起
    本件訴訟。
　㈣系爭租約起始日為一百零七年九月一日，惟被告自一百零八
    年以來一直存有嚴重拖欠款項之情，依系爭租約第三條第一
    項支付款項日期為「發票開立當月起算第一個月之月底付款
    」，惟被告屢次拖欠款項超過半年以上，水費未繳會停水、
    電費未繳會停電、電話費未繳會停話，被告違約在先，原告
    仍提供系爭租賃標的物予被告使用，且依系爭租約第四條第
    二項，遷移費用需由承租人負擔，惟原告在一年内無償協助
    被告搬運系爭租賃標的物至不同地點兩次，難認有何違反服
    務精神與道德。
　㈤被告拖款卻反而責怪原告未盡保養責任，惟依約原告並無負
    保養義務，且原告均提供機況叫修管道，如客服專線及顧客
    APP，但均未見被告有叫修紀錄；被告請求將系爭租賃標的
    物搬走一事並非屬實，原告並未收到任何可將系爭租賃標的
    物運回之通知，且系爭租賃標的物之所有權仍屬出租人，不
    可能有拒絕之情，原告僅於被告自陳於一百零九年七月通知
    移機後方派員協助搬運。
　㈥被告辯稱向原告公司租賃事務機已超過十年以上時間，期間
    均有繳付租金，原告公司也依照時間前來保養，可說是合作
    愉快也無欠款云云。然租賃期間並不愉快，被告有多次嚴重
    拖欠款項之情，原告需耗費大量人力及時間催款，並曾因被
    告拖欠五至六個月租金而分別於一百零八年十二月、一百零
    九年五月、一百零九年十月寄送存證信函，共計三次。
　㈦若被告基於誠信則應依約按月付款至一百零九年九月，系爭
    租賃標的物存放於被告使用至一百零九年十月，惟卻有一百
    零九年四月以前之未付款項，顯見被告違約在先（依系爭租
    約第三條第一項支付款日期為「發票開立當月起算第一個月
    之月底付款」），且依存證信函催款紀錄可資證明，被告拖
    欠款項之情於疫情爆發前即已存在。被告最後一次付款為一
    百零九年十月二十八日支付一百零九年四月份款項，在此日
    前，一百零九年四月至十月原告均已開立發票，被告經多次
    催繳仍未付款。
　㈧被告一直存有聯絡不上亦不即時回電之情，甚至原告公司服
    務人員至系爭租賃標的物存放處所才發現未開或無人回應，
    完全不能知悉系爭租賃標的物現況，遑論被告有主動聯繫之
    情；又詢問租金折抵一說並非屬實，被告提出之證物為服務
    卡，是供記載維護及現場作業内容之用途，而非保養卡，遑
    論依約原告亦無保養義務，至多是基於客戶關係維護而主動
    提供無償保養服務。
　㈨被告所述與事實相去甚遠，原告跟業務單位確認原先並沒有
    收到被告請求系爭租賃標的物搬回之任何通知，本件訴訟後
    期請業務單位跟被告聯繫後方取回機器。原告原先能與被告
    聯繫上均為協調催款，被告告知有付款困難，雖被告違約在
    先，惟原告仍配合維持系爭租賃標的物供被告正常使用，自
    簽約至今，因被告付款問題且聯繫困難下（疫情未發生前就
    已存在），原告之服務人員已身心俱疲，被告還表示那就走
    法律途徑，故原告提告實迫於無奈。如前述，原告已協助二
    次遷移標的物（該設備高達百公斤以上），且自契約起始日
    起，服務卡不只一張，原告服務内容可參顧客追蹤資料卡，
    被告所提出者已是原告多次無法與被告聯繫且被告未開業或
    無人回應之月份，被告指責原告公司怠忽職守、未克盡服務
    精神與職業道德實不能接受。
三、證據：提出系爭租約影本一件、租金明細表影本一件、一百
    零九年五月至一百零九年十月發票影本六件、存證信函及回
    執影本各一件、出貨單影本二件、帳款收款明細影本一件、
    顧客追蹤資料卡影本一件、存證信函影本二件、Line對話紀
    錄影本一件、被告公司變更登記表一件及被告吉竹萍戶籍謄
    本一件為證。
乙、被告方面：
一、聲明：㈠原告之訴駁回；㈡如受不利判決，願供擔保請准宣告
    免為假執行
二、陳述略稱：
　㈠原告公司於一百零九年七月迄今均未前來被告公司進行機器
    保養，嚴重違反服務精神與道德，一百零九年十月曾告知原
    告公司，由於疫情導致經營困難，請求將系爭租賃標的物搬
    走，亦未獲得正面回應。被告公司向原告公司租賃事務機器
    （列表機）已超過十年以上的時間，期間均有繳付租金，原
    告公司也依照時間前來保養，可說是合作愉快也無欠款。
　㈡惟疫情爆發期間經營困難，被告公司基於誠信，於一百零九
    年十月中旬已付清一百零九年四月之前全部租金。但原告公
    司四、五、六共計三個月無保養機台，被告公司向原告公司
    表示租金該怎麼折抵亦未獲回應。一百零九年七月被告公司
    因疫情關係經營不善縮小規模，通知原告公司前來移機，一
    百零九年七月二十八日原告公司才派員來移機與進行保養。
　㈢原告公司由於一百零九年四月至六月、八月至十月均未派員
    前來保養（七月因移機除外），一百零九年十月被告公司通
    知原告，請求搬走系爭租賃標的物卻未獲回應，之後就完全
    沒來保養列表機也無任何電話聯絡，明顯刻意造成被告公司
    未支付租金的糾紛，以大集團法務合約姿態，強迫小公司害
    怕就範。
　㈣疫情期間導致經營不善，對於被告承租原告相關事務機器超
    過十年以上，原告仍不體恤被告如今困境感到遺憾。被告公
    司經營不善面臨倒閉與資遣員工，如何每天隨時接到原告公
    司來電？況且仍然有回覆訊息並補足之前租金的實情。被告
    僅能以困破潦倒的現況請求支付該支付的租金，多餘的金額
    實在無力償還，無奈原告以系爭租約為由，增加許多被告無
    法負擔的金額，並以專業法務人員迫使被告在潦倒之際還要
    面臨大財團法務的壓力，被告當然感到無奈與害怕。
　㈤被告承租原告公司事務機器超過十年，縱使偶有遲繳租金，
    但最後都有繳齊，原告如果不願續租，大可直接搬走系爭租
    賃標的物，何需等到租金拖延再以合約內容要求更多的金額
    ，此舉被告當然認為違反善良本意，且有迫使被告繳納更多
    錢，使被告雪上加霜之意圖。原告前陣子才將系爭租賃標的
    物搬走，被告早已告訴原告沒辦法處理，但原告遲不拿回系
    爭租賃標的物，還跟被告要十幾萬元，沒有辦法接受。
三、證據：提出系爭租賃標的物保養服務紀錄卡影本一件為證。
    理    由
一、程序方面：
  ㈠依原告所提系爭租約第六條第一項之約定，兩造合意以臺灣
    臺北地方法院為第一審管轄法院，故本院對本事件具有管轄
    權。 
  ㈡按民事訴訟法第二百六十二條第一項、第四項規定：「原告
    於判決確定前，得撤回訴之全部或一部。但被告已為本案之
    言詞辯論者，應得其同意。」、「訴之撤回，被告於期日到
    場，未為同意與否之表示者，自該期日起；其未於期日到場
    或係以書狀撤回者，自前項筆錄或撤回書狀送達之日起，十
    日內未提出異議者，視為同意撤回。」，前揭規定於簡易訴
    訟適用之（民事訴訟法第四百三十六條第二項參照）。經查
    ，原告起訴聲明第二項原為「被告公司應返還原告震旦公司
    KONICA MINOLTA/M-C224E數位機一台」。嗣於一百一十一年
    三月九日言詞辯論期日當庭撤回原聲明第二項，被告未為同
    意與否之表示，經十日無異議，參酌前揭規定，原告前揭一
    部撤回，程序並無不合，應予准許。
二、按系爭租約第二條約定：「租賃期間：自西元二○一八年九
    月一日（起租日）起至西元二○二三年八月三十一日止共六
    十個月（期）」、「每期租金：承租人應按期繳交之租金為
    新臺幣二千七百五十元整」；第五條第二項約定：「本契約
    因可歸責於承租人之事由而提前終止時，承租人並應給付相
    當於未到期租金總額之違約金予出租人及終止前十二期（不
    含終止當期）平均計張費用六倍金額或未到期計張基本費總
    額（孰高者為準）之違約金予供應商。」；同條第三項約定
    ：「本契約期滿或提前終止時：⑴承租人應繳清已到期未繳
    租金及計張費用，並將標的物及使用中與備用之耗材返還出
    租人及供應商‧‧‧。」；第六條第一項約定：「承租人如為
    法人、非法人團體、合夥，其依本契約所負之債務，負責人
    同意連帶負責。承租人遲延給付租金或計張費用，應自原應
    付款次日起至實際付款日止按日以年息百分之八加計遲延利
    息‧‧‧。」。次按「約定之違約金過高者，法院得減至相當
    之數額，民法第二百五十二條定有明文。至於是否相當，即
    須依一般客觀事實，社會經濟狀況及當事人所受損害情形，
    以為斟酌之標準。」（最高法院七十九年台上字第一九一五
    號裁判意旨參照）。再按民事訴訟法第二百七十七條規定：
    「當事人主張有利於己之事實者，就其事實有舉證之責任，
    」。復按原告對於自己主張之事實已盡證明之責後，被告對
    其主張，如抗辯其不實並提出反對之主張者，則被告對其反
    對之主張，亦應負證明之責，此為舉證責任分擔之原則，最
    高法院十八年上字第二八五五號裁判意旨參照。又原告於起
    訴原因已有相當之證明，而被告於抗辯事實並無確實證明方
    法，僅以空言爭執者，當然認定其抗辯事實之非真正，而應
    為被告不利益之裁判，最高法院十八年上字第一六七九號裁
    判意旨參照。
三、經查：㈠原告主張之事實，已據其提出系爭租約影本一件、
    租金明細表影本一件、一百零九年五月至一百零九年十月發
    票影本六件、存證信函及回執影本各一件、出貨單影本二件
    、帳款收款明細影本一件、顧客追蹤資料卡影本一件、存證
    信函影本二件、Line對話紀錄影本一件、被告公司變更登記
    表一件及被告吉竹萍戶籍謄本一件為證，經核對相關證物原
    本無訛，堪認原告主張為真實；㈡被告雖抗辯原告未保養系
    爭租賃標的物、請求原告搬走系爭租賃標的物卻未獲回應云
    云，然被告並未證明於一百九年十月間請求原告搬走系爭租
    賃標的物卻未獲回應，僅提出系爭租賃標的物保養服務卡一
    件為據，惟該服務卡僅能證明系爭租賃標的物確有維護及現
    場作業，又原告否認該服務卡為保養卡，且表示依約原告並
    無保養義務，有原告提出系爭租約（包括租賃標的物交付驗
    收證明書）可稽，原告之舉證責任業已完成，被告空言主張
    ，復未提出相關證據以實其說，殊難為被告有利之認定；㈢
    原告震旦開發公司依系爭租約第二條、第五條第三項第一款
    、第六條第一項之約定，請求被告連帶給付十一期欠租共三
    萬零二百五十元（計算式：2,750×11＝30,250），於法並無
    不合；㈣原告震旦開發公司依系爭租約第二條、第五條第二
    項、第六條第一項之約定，請求被告連帶給付系爭租約終止
    後之違約金，每期違約金以租金相同金額計算部分顯然過高
    ，對被告有失公平，另參酌財政部網站公布之一百一十年影
    印機出租業同業利潤標準為「毛利率六十九」、「費用率三
    十九」、「淨利率三十」，本院認為系爭租賃標的物之二十
    九期違約金，每期違約金應以租金額二千七百五十元的六十
    九分之三十（即淨利率佔毛利率之百分比）計算始為合理，
    故總金額應為三萬四千六百七十四元（計算式：2,750×30/6
    9×29≒34,674，元以下四捨五入）；㈣原告金儀公司依系爭租
    約第五條第二項、第六條第一項之約定請求被告連帶給付八
    千八百元之計張費用（計算式：800×11＝8,800）及違約金二
    萬三千二百元（計算式：800×29＝23,200），總計三萬二千
    元（計算式：8,800＋23,200＝32,000），衡酌一般客觀事實
    、社會經濟狀況及原告金儀公司所受損害，違約金數額應屬
    適當；㈤基上，被告應連帶給付原告震旦開發公司之欠租及
    違約金為六萬四千九百二十四元（計算式：30,250＋34,674＝
    64,924），被告應連帶給付原告金儀公司計張費用及違約金
    為三萬二千元（計算式：8,800＋23,200＝32,000），另均得
    依系爭租約第六條第一項之約定，主張年息百分之八之遲延
    利息。
四、綜上所述，原告依租賃契約法律關係請求：㈠被告連帶給付
    原告震旦開發公司十一萬元，及自起訴狀繕本送達之翌日（
    即一百一十年五月二十四日）起至清償日止，按年息百分之
    八計算之遲延利息；㈡被告連帶給付原告金儀公司三萬二千
    元，及自起訴狀繕本送達之翌日（即一百一十年五月二十四
    日）起至清償日止，按年息百分之八計算之遲延利息，其請
    求於主文第一、二項之範圍內為有理由，應予准許。超過主
    文第一、二項範圍之請求，則屬無據，應予駁回。
五、本件係就民事訴訟法第四百二十七條第一項訴訟適用簡易程
    序所為被告一部敗訴之判決，依同法第三百八十九條第一項
    第三款規定，就被告敗訴部分應依職權宣告假執行。並依同
    法第三百九十二條第二項規定，就被告敗訴部分依被告聲請
    宣告被告預供擔保後，得免為假執行。
六、本件訴訟費用額，依後附計算書確定如主文所示金額。
七、本件事證已臻明確，兩造其餘攻擊防禦方法，於本判決結果
    不生影響，爰不一一論述，併此敘明。
八、據上論結，原告之訴為一部有理由，一部無理由，並依民事
    訴訟法第七十九條、八十五條第二項，判決如主文。
中　　華　　民　　國　　111 　年　　4 　　月　　7 　　日
                              臺北簡易庭
                              法      官  文衍正
以上正本係照原本作成。
如對本判決不服，須於判決送達後二十日內向本庭（臺北市重慶
南路一段一百二十六巷一號）提出上訴狀。（須按他造當事人之
人數附繕本）。如委任律師提起上訴者，應一併繳納上訴審裁判
費。
中　　華　　民　　國　　111 　年　　4 　　月　　7 　　日
                              書  記  官  高秋芬
訴訟費用計算書：
項        目             金  額（新臺幣）        備  註 
第一審裁判費　　           1,550元
合　　　　計　　     　    1,550元 
備註：本件起訴之初訴訟標的價額為十八萬二千二百八十七元，
      ，故繳納第一審裁判費超過前揭金額，嗣原告一部撤回返
      還系爭租賃標的物部分之請求，訴訟標的金額變更為十四
      萬二千元，故原告已繳納第一審裁判費超過前揭訴訟費用
      部分，應由原告自行負擔。